臺灣高等法院刑事判決　　　　　　　　 94年度上訴字第298號
上　訴　人
即　被　告　甲○○
上列被告因違反毒品危害防制條例案件，不服臺灣士林地方法院
93年度訴字第604 號，中華民國93年12月10日第一審判決（起訴
案號：臺灣士林地方法院檢察署93年度毒偵字第1072號、93年度
毒偵緝字第143號），提起上訴，本院判決如下：
    主  文
上訴駁回。
    事  實
一、甲○○前於民國90年間，因施用毒品案件，經台灣台北地方
    法院以90年度毒聲字第2348號裁定送觀察、勒戒後，認無繼
    續施用毒品之傾向，經台灣台北地方法院檢察署檢察官於90
    年11月13日以90年度毒偵字第2753號不起訴處分確定。詎甲
    ○○仍不知悔改，(一)復基於施用第二級毒品安非他命之概括
    犯意，自92年3月間某日起至93年7月12日止，在台北縣三重
    市○○路○段140號6樓其住處、台北市大同區○○○路313號
    4 樓其友人住處等地，以玻璃球點火燃燒之方式，不定期連
    續施用第二級毒品安非他命多次；(二)另於92年5 月30日上午
    ，在其上開住處，以香菸點燃吸食之方式，施用第一級毒品
    海洛因一次；(三)又於92年5 月26日，在同一住處，受綽號「
    小王」交付而持有第二級毒品大麻二包（總淨重335.15公克
    ，包裝重6.84公克）、第三級毒品Ｋ他命二瓶（總淨重1.60
    公克，包裝重1.63公克）、不明成份之藥丸二包（淨重85.2
    1 公克，包裝重1.69公克）。嗣先後於：(1)92年5月30 日下
    午4 時10分許，在前揭住處為警查獲，扣得前揭大麻二包、
    Ｋ他命二瓶、不明成份之藥丸二包。(2)再於93年7月15 日凌
    晨2時40分許，在台北市大同區○○○路313號4樓之5號套房
    內為警查獲。甲○○經台灣板橋地方法院於92年11月20日以
    92年度毒聲字第3627號裁定送勒戒處所觀察勒戒，經執行後
    認其有繼續施用毒品之傾向。
二、案經台北市政府警察局內湖分局報請台灣板橋地方法院檢察
    署檢察官呈請台灣高等法院檢察署檢察長令轉台灣士林地方
    法院檢察署檢察官，及台北縣政府警察局三重分局報請台灣
    士林地方法院檢察署檢察官偵查起訴。臺灣士林地方法院於
    準備程序進行中，被告甲○○就被訴事實為有罪之陳述，經
    審判長告知被告簡式審判程序之旨，並聽取當事人之意見後
    ，裁定進行簡式審判程序。
     理  由
一、按除被告所犯為死刑、無期徒刑、最輕本刑為三年以上有期
    徒刑之罪或高等法院管轄第一審案件者外，於前條第一項程
    序進行中，被告先就被訴事實為有罪之陳述時，審判長得告
    知被告簡式審判程序之旨，並聽取當事人、代理人、辯護人
    及輔佐人之意見後，裁定進行簡式審判程序，刑事訴訟法第
    273條之1第1 項定有明文。查本件被告涉犯之毒品危害防制
    條例第10條第2項、第11條第2項之罪，其法定本刑為三年以
    下有期徒刑之罪，非最輕本刑為三年以上有期徒刑之罪，且
    被告就被訴事實為有罪之陳述，經告知被告簡式審判程序之
    旨，公訴人及被告對於本件改依簡式審判程序審理亦均表示
    無意見，是本院即依前揭刑事訴訟法規定，裁定本件進行簡
    式審判程序，合先敘明。
二、右揭事實，業據被告甲○○迭於偵查、原審及本院審理時坦
    承不諱（見毒偵字第1877號卷第7至8頁、62頁反面、87頁反
    面、毒偵字第1072號卷第30至31頁、原審卷第37至38頁、42
    頁、39頁；本院卷第40頁），其於92年5 月30日為警查獲時
    所採集之尿液經送檢驗結果，呈現安非他命及嗎啡（海洛因
    代謝物）陽性反應，有台北市立療養院92年6 月13日煙毒尿
    液檢驗報告、國防部憲兵司令部刑事鑑中心92年10月1 日
    宇鑑字第13132 號鑑驗通知書各乙紙附卷可稽（見毒偵字第
    1877號卷第75之1頁、84頁），而該次扣案之煙草磚2塊（總
    淨重335.15公克，包裝重6.84公克）及不明粉末2 瓶（總淨
    重1.60公克，包裝重1.63公克），經送鑑定結果，確實含有
    第2級毒品大麻及第3級毒品Ｋ他命成分，均有法務部調查局
    92年7月8日調科壹字第060007292號鑑定通知書及該局同年8
    月4日調科壹字第09262609420號檢驗通知書各乙份在卷可按
    （見毒偵字第1877號卷第78頁、82頁）。另被告於93 年7月
    15日為警查獲時所採尿液經送檢驗結果，亦呈現安非他命陽
    性反應，有臺北縣三重分局毒品案被移送者姓名及代碼對照
    表、台灣檢驗科技股份有限公司93年7 月28日濫用藥物尿液
    檢驗報告各乙紙在卷足憑（見毒偵字第1072號卷第12頁、14
    頁）。再者，被告前於90年間，因施用毒品案件，經台灣台
    北地方法院以90年度毒聲字第2348號裁定送觀察、勒戒後，
    認無繼續施用之傾向，經台灣台北地方法院檢察署檢察官於
    90年11月13日以90年度毒偵字第2753號不起訴處分確定。嗣
    其因本件施用毒品行為，經台灣板橋地方法院於92年11月20
    日以92年度毒聲字第3627號裁定送勒戒處所觀察勒戒，經執
    行後認其有繼續施用毒品之傾向，亦有上開不起訴處分書、
    台灣板橋地方法院92年度毒聲字第3627號裁定、台灣台北看
    守所附設勒戒處所有無繼續施用毒品傾向證明書、本院被告
    全國前案記錄表各1 份在卷可參（見毒偵字第1072號卷第89
    頁、92至93頁、毒偵緝字第298號卷第24至25頁、原審卷第6
    至14頁），是被告於觀察、勒戒執行完畢後，5 年內再犯施
    用第1級、第2級毒品罪，經觀察勒戒後認其有繼續施用毒品
    之傾向，以及另犯持有第二級毒品罪，事證明確，被告犯行
    堪予認定，應依法論科。
三、按被告施用第一級毒品、持有第二級毒品行為後，毒品危害
    防制條例業於92年7月9日修正公布，並於93年1月9日起施行
    ，依修正後毒品危害防制條例（以下簡稱新法）第35條之規
    定，於該條例修正施行前繫屬之施用毒品案件，除因修正前
    毒品危害防制條例（以下簡稱舊法）規定有利於被告外，於
    該條例修正施行後，應適用裁判時之新法。本件被告施用第
    1級毒品部分，係經不起訴處分後5年內再犯毒品危害防制條
    例第10條第1 項之罪，於執行觀察勒戒後認有繼續施用毒品
    之傾向，並於修正施行前繫屬偵查之案件，依舊法第20條第
    3項之規定及依新法第23條第2項之規定，均應依法追訴。而
    新、舊法就施用第1級毒品之處罰，均規定於第10條第1項，
    其犯罪之構成要件、法定刑亦均屬相同。是依新舊法整體比
    較之結果，新法尚非不利於被告，依新法第35條之規定，自
    應適用修正後之新法。另其持有第二級毒品部分，無論依舊
    法或新法均應依法追訴。又新舊法就持有第二級毒品之犯行
    ，均規定於第11條第2項，其犯罪之構成要件、法定刑亦為
    相同。是依新舊法整體比較之結果，新法尚非不利於被告，
    依刑法第2條第1項前段之規定，自應適用修正後之新法。
四、另被告施用第二級毒品安非他命犯行，係基於概括犯意連續
    為之，其最後行為時為93年7 月12日，已在新法施行後，自
    應適用新法，而無新、舊法比較之問題。另按行為之處罰，
    以行為時之法律有明文規定者為限，刑法第1 條定有明文，
    謂之罪刑法定主義。而刑罰法規之基本刑罰法條雖有明確規
    定，然作為其刑罰條件之構成要件一部或全部委之於同一法
    律中之其他條項、其他法律或行政命令，而其本身留有應加
    補充之空白者，謂之空白刑罰法規，亦稱空白刑法。而於被
    告行為時，如空白刑法尚未經補充規定完成，則依罪刑法定
    主義，自不得以裁判時空白刑法業經補充完成，而認被告該
    當補充後之構成要件，而對其加以處罰。查本件被告持有第
    二級毒品大麻行為後，行政院依修正後之毒品危害防制條例
    第8條第6項及第11條第4項之規定，於93年1月7 日，以院臺
    法字第0930080551號令發布施行「轉讓持有毒品加重其刑之
    數量標準」，其第2 條就轉讓、持有各級毒品加重其刑之數
    量分別定有明文。此「轉讓持有毒品加重其刑之數量標準」
    ，要屬補充毒品危害防制條例第8條第6 項及第11條第4項之
    空白刑法之行政命令，揆諸前揭說明，被告於行為時既尚未
    有該「數量標準」存在，依罪刑法定主義，自不得以被告持
    有第二級毒品之數量已達嗣後訂定之「數量標準」，而予加
    重其刑，亦附此敘明。
五、核被告所為，係犯毒品危害防治條例第10條第1 項之施用第
    一級毒品罪、同條第2項之施用第二級毒品罪、第11條第2項
    之持有第二級毒品罪，其施用海洛因、安非他命前後持有海
    洛因、安非他命之低度行為，應為施用之高度行為所吸收，
    不另論罪。被告先後多次施用安非他命犯行，時間緊接，所
    犯構成要件相同，顯係基於概括犯意反覆為之，為連續犯，
    應依刑法第56條規定論以一罪，並依法加重其刑。又被告所
    犯前揭連續施用第二級毒品、施用第一級毒品及持有第二級
    毒品三罪，犯意各別，罪名互異，應予分論併罰。原審以被
    告甲○○犯行事證明確，並審酌被告曾因施用毒品而送觀察
    、勒戒後仍未能戒絕而再犯、其施用毒品對個人、家庭、社
    會均造成危害、明知大麻為政府公告管制之毒品卻仍持有、
    犯罪後坦承犯行態度尚稱良好及施用毒品之次數、方法、持
    有大麻之數量等一切情狀，分別就其施用第一級毒品、連續
    施用第二級毒品及持有第二級毒品罪行，分別量處有期徒刑
    7 月、5月、7月，並依法定其應執行之刑。又扣案之大麻2
    包（總淨重335.15公克，包裝重6.84公克）係查獲之毒品，
    依毒品危害防制條例第18條第1項前段宣告沒收銷燬。至扣
    案之第三級毒品Ｋ他命2瓶，雖亦屬毒品，惟與被告本件犯
    行無涉，不得作為從刑沒收銷燬之，另不明成份之藥丸2 包
    亦與被告犯行無關，亦毋庸宣告沒收。其認事用法均無違誤
    ，量刑亦甚妥適，應予維持。
六、上訴人即被告甲○○上訴意旨，以量刑過重，指摘原判決不
    當云云，惟查：量刑事項是法院之職權，經本院再三斟酌，
    仍認原判決之量刑並無違罪刑相當原則，是上訴人之上訴，
    為無理由，應予駁回。
據上論斷，應依刑事訴訟法第368條、第273條之1，判決如主文
本案經檢察官黃東焄到庭執行職務。
中　　華　　民　　國　　94　　年　　3 　　月　　31　　日
　　　　　　　　　刑事第二庭審判長法　官  蔡長溪
　　　　　　　　　　　　　　　    法　官　楊貴志
　　　　　　　 　 　　　　　  　　法　官　林俊益
以上正本證明與原本無異。
施用第一級毒品部分如不服本判決，應於收受送達後十日內向本
院提出上訴書狀，其未敘述上訴之理由者並得於提起上訴後十日
內向本院補提理由書（均須按他造當事人之人數附繕本）。
其餘不得上訴。
                                  書記官　廖月女
中　　華　　民　　國　　94　　年　　3 　　月　　31　　日
附錄：本案論罪科刑法條全文
毒品危害防制條例第10條
施用第一級毒品者，處六月以上五年以下有期徒刑。
施用第二級毒品者，處三年以下有期徒刑。
